【裁判字號】    95,訴,865
【裁判日期】    951204
【裁判案由】    偽造文書
【裁判全文】
臺灣士林地方法院刑事判決               95年度訴字第865號
公  訴  人  臺灣士林地方法院檢察署檢察官
被      告  乙○○
                    樓
選任辯護人  李振林律師
上列被告因偽造文書案件，經檢察官提起公訴（95年度偵緝字第
515 號），本院判決如下：
    主  文
乙○○共同行使偽造私文書，足以生損害於他人，處有期徒刑伍
月，如易科罰金，以佰元折算壹日。員工職務證明書壹份、薪
資單份上之偽造「富達體育用品社」、「郭漢明」印文各壹枚
均沒收。
    事  實
一、乙○○係台新商業銀行業務員，經由真實姓名年籍不詳之「
    丙○○」之成年人介紹，而認識並知曉甲○○（業經臺灣板
    橋地方法院九十四年度簡字第三九三三號判處有期徒刑六月
    確定）因失業而無償債能力，且未任職於「富達體育用品社
    」，竟與丙○○、甲○○共同基於意圖為自己不法所有及偽
    造私文書、特種文書之犯意聯絡，於民國九十三年九月間某
    日，在台北縣三重市○○路丙○○工作處，由丙○○提供，
    於不詳時地，偽造有「富達體育用品社」及「郭漢明」之印
    文各一枚之空白員工職務證明書一紙，再由乙○○於該職務
    證明書之姓名、性別、出生日、籍貫、身分證統一編號、到
    職日、現任職務、備註等欄，予以填寫，而偽造關於服務之
    證書，丙○○並提供，於不詳時地偽造、其上有偽造之「富
    達體育用品社」及「郭漢明」印文各一枚之甲○○九十三年
    七、八、九月薪資單三紙予乙○○，推由乙○○於九十三年
    十月八日，執上開偽造資料，以甲○○名義，將車牌號碼71
    00 -FG號自用小客車，向新光人壽保險股份有限公司（下稱
    新光人壽公司）不知情之承辦人員陳建新辦理貸款新臺幣（
    下同）四十萬，並設定動產擔保抵押，而行使偽造特種文書
    、私文書，足生損害於「富達體育用品社」、「郭漢明」及
    新光人壽公司，且以此偽造文書之詐術，致新光人壽公司陷
    於錯誤，以為甲○○確有正當職業及收入，而於九十三年十
    月十四日核撥貸款四十萬元入甲○○帳戶，因而詐騙得手，
    嗣後，甲○○拿十萬元請丙○○欲轉交分予乙○○。
二、案經臺灣板橋地方法院檢察署檢察官主動偵查，呈請台灣高
    等法院檢察署令轉臺灣台北地方法院檢察署，再呈轉臺灣士
    林北地方法院檢察署檢察官偵查起訴。
    理  由
一、程序方面：辯護人辯稱：有關甲○○於板橋檢察署所言無證
    據能力等語，按證人、鑑定人依法應具結而未具結者，其證
    言或鑑定意見，不得作為證據。另被告以外之人於偵查中向
    檢察官所為之陳述，除顯有不可信之情況者外，得為證據，
    刑事訴訟法第一百五十八條之三，第一百五十九條之一第二
    項分別定有明文，有關本案證人甲○○於板橋地檢署應訊時
    ，其身分固為被告，而其陳述有關本案被告乙○○情節時，
    依大法官會議釋字第五八二號解釋，當係證人身分，依法應
    令具結，惟並未具結，從而難認與上開法條相符，因此，辯
    護人所辯，尚非無據，此部份難認有證據能力，合先敘明。
二、訊據被告乙○○固不諱言，曾書寫職務證明書，並轉介貸款
    等情，惟否認有何偽造文書、詐欺犯行，辯稱：職務證明書
    只是寫樣本，其上章不是我蓋的，不是偽造，未參與申辦，
    不知甲○○無業，事後沒拿錢，十萬元是阿緯欠我同學高志
    偉等語，然查：
（一）證人甲○○於偵訊証稱：我先找阿緯，再找乙○○，薪資
      證明不知何人提供，我們三人在一起時，好像阿緯跟我說
      銀行打電話來照上面資料跟銀行照會就可以，在職證明及
      薪資證明都是偽造，當時他們二個人都有講願意幫我弄在
      職證明，從頭到尾都是阿緯與乙○○半的等語（台灣士林
      地方法院檢察署九十五年度偵緝字第五一五號卷《以下簡
      稱偵緝卷》第三十頁，第三七頁），於本院証稱：第一次
      見面，乙○○就知道我沒工作，當時是阿緯跟乙○○說我
      沒工作，他們二人都願意幫我弄在職證明等語（本院卷第
      二九至三一頁），而證人甲○○因此遭判處有期徒刑陸月
      確定，有台灣板橋地方法院九十四年度簡字第三九三三號
      網路版判決書在卷可參（偵緝卷第四五至四六頁），衡諸
      其與被告僅初識並無恩怨，當無攀誣被告以求減刑之動機
      與必要，是其說辭，即可採信，因此，被告辯稱：不知甲○○無業，未參與偽造等語，與證人甲○○所言不符，不
      可採信。
（二）至於被告辯稱：僅寫樣本而已等語，然觀諸「富達體育用
      品社」員工職務證明書，其格式為：姓名、性別、出生日
      、籍貫、身分證統一編號、到職日、現任職務、備註等欄
      （台灣板橋地方法院檢察署九十四年他字第三一三一號卷
      第五頁反面），無非為簡單之年籍資料填寫，衡諸我國國
      民知識程度，一般正常成年人，當無不會填寫之理，且需
      被告填寫樣本供參？是被告此一所辯，有違常理，不能採
      信。
（三）再被告辯稱：事後沒有拿錢乙節，經查：證人甲○○於本
      院証稱：貸款核准後，我拿十萬元給阿緯，叫他拿給被告
      ，我沒親眼看到阿緯拿給被告等語（本院卷第二八頁），
      縱尚不足認被告已分得詐騙款項，惟倘被告未參與其事，
      證人甲○○豈會於得款後，欲分贓與被告？因此縱不能證
      明被告已分得款項，然不以此為有利被告之證據。
（四）此外，並據告訴人指訴在卷，且有偽造之「富達體育用品
      社」員工職務證明書及薪資單、貸款借據暨車輛動產抵押
      契約書、新光人壽保險股份有限公司客戶往來明細表（均
      影本）等附卷可參（台灣板橋地方法院檢察署九十四年他
      字第三一三一號卷第四至七頁），事證明確，被告犯行洵
      堪認定。
（五）另起訴書載偽造時間為九十三年十月八日，地點為基隆市
      某地，然查：九十三年十月八日為設定動產抵押及對保日
      ，有該動產抵押契約書在卷可參（台灣板橋地方法院檢察
      署九十四年他字第三一三一號卷第四頁），而被告及證人
      甲○○居住或工作地點，均非在基隆，且被告稱：九十三
      年九月間某日，在台北縣三重市○○路丙○○工作處，由
      丙○○提供其上各有偽造之「富達體育用品社」及「郭漢
      明」印文各一枚之空白員工職務證明書一紙，再由乙○○
      於該職務證明書之姓名、性別等語（本院卷第三八頁），
      是起訴書此部份所載，尚有誤會，應予更正。另起訴書載
      薪資證明書乙節，經查當係：「富達體育用品社」之甲○○九十三年七、八、九月薪資單，此部份亦應予更正，附
      此敘明。另被告聲請傳喚證人丙○○，因無其住居所，致
      無從傳喚，且本案事証已明，亦無調查必要，併予敘明。
三、按在職證明係屬刑法第二百十二條關於服務之證書，最高法
    院八十六年台上字第四八零一號，九十一年台上字第七一零
    八號判決意旨參照，而民間薪資單則係表達發送薪資及其金
    額之意思，自屬私文書，故核被告乙○○所為，係犯刑法第
    二百十六條、第二百十條之行使偽造私文書罪（薪資單部分
    ），第二百十六條、第二百十二條行使偽造特種文書罪、第
    二百十七條第一項偽造印文罪（在職證明部分），及第三百
    三十九條第一項之詐欺罪。被告就上開犯行，與甲○○、
    「丙○○」有犯意聯絡及行為分擔，為共同正犯，其中偽造
    印文、薪資單部分，係由丙○○於不詳時地所為，為共謀共
    同正犯。至於公訴人認偽造在職證明部分，係犯刑法第二
    百十條乙節，顯有誤會，惟基本社會事實相同，爰變更起訴
    法條為刑法第二百十二條，至於刑法二百十七條部分，起訴
    書事實欄已載明，惟漏未引法條，應予補充更正。又被告
    偽造印文後用以偽造私文書--薪資單，進而行使，其偽造印
    文之行為係偽造文書之部分行為，而偽造之低度行為應為行
    使之高度行為吸收，均不另論罪。被告偽造印文用以偽造
    特種文書--在職證明部分，所犯偽造印文罪與偽造特種文書
    罪，應依刑法第五十五條從一重之偽造印文罪處斷（司法院
    院解字第三○二○號解釋，大法官會議釋字第八二號解釋參
    照）。又被告與共犯同時「富達體育用品社」及「郭漢明
    」之二個印文，同時行使偽造員工職務證明書壹份、薪資證
    明三份，均想像競合犯，而偽造員工職務證明書與偽造印文
    部分，如上所述，有牽連犯關係，應從一重之行使偽造私文
    書罪處斷，再被告行使偽造私文書與詐欺罪間，有方法結果
    關係，為牽連犯，應從一重之行使偽造私文書罪處斷。爰審
    酌被告之素行、犯罪之動機、目的、手段、詐得金額，共犯
    甲○○判處有期徒刑六月，及被告犯罪後否認犯行，並檢察
    官求刑十月，尚嫌太重等一切情狀，量處如主文所示之刑，
    並諭知易科罰金之折算標準。另刑法於九十五年七月一日修
    正生效，刪除第五十五條牽連犯規定，有關第四十一條易科
    罰金規定，則將原來折算標準之三佰元（即新臺幣九佰元）
    六百元（即新臺幣一千八佰元）九佰元（即新臺幣二千七百
    元），修正為新臺幣一仟元、二千元、三千元，至於有關刑
    法罰金刑部分計算基準，由銀元改為新臺幣計算，修正前後
    總額不變，惟舊法最低額為銀元一元，新法為新台幣一千元
    ，比較新舊法，自以修正前法有牽連犯之一刑罰，罰金最低
    額較低，及易科罰金標準為有利被告，依刑法第二條第一項
    前段規定，自應適用修正前之行為時法。
四、員工職務證明書壹份、薪資證明三份上之偽造「富達體育用
    品社」、「郭漢明」印文各壹枚，不問屬於被告與否，均依
    刑法第二百十九條法宣告沒收。至偽造之「富達體育用品社
    」之員工職務證明書一紙及薪資證明書三紙，已遞交告訴人
    ，非屬被告及共犯所有，又非違禁物，爰不另為沒收諭知。
據上論斷，應依刑事訴訟法第299 條第1 項前段、第300 條，刑
法第2 條1 項前段，修正前刑法第28條、第216 條、第210 條、
第212 條、第217 條第1 項、第339 條第1 項、第55條、第41條
第1 項前段、第219 條，罰金罰鍰提高標準條例第1 條前段、第
2項 ，判決如主文。
本案經檢察官黃德松到庭執行職務
中    華    民    國    95    年    12    月    4     日
                  刑事第五庭審判長法  官  周政達
                                  法  官  楊迺伶
                                  法  官  汪梅芬
以上正本證明與原本無異。
如不服本判決，應於判決送達後10日內，向本院提出上訴狀。
                                  書記官  陳佳伶
中    華    民    國    95    年    12    月    4     日
附論罪法條
刑法第210條
偽造、變造私文書，足以生損害於公眾或他人者，處5年以下有
期徒刑。
刑法第212條
（偽造變造特種文書罪）
偽造、變造護照、旅券、免許證、特許證及關於品行、能力服務
或其他相類之證書、介紹書，足以生損害於公眾或他人者，處1
年以下有期徒刑、拘役或3 百元以下罰金。
刑法第217條
（偽造盜用印章印文或署押罪）
偽造印章、印文或署押，足以生損害於公眾或他人者，處 3 年以
下有期徒刑。
盜用印章、印文或署押，足以生損害於公眾或他人者，亦同。
刑法第216條
行使第210條至第215條之文書者，依偽造、變造文書或登載不實
事項或使登載不實事項之規定處斷。
刑法第339條第1項
意圖為自己或第三人不法之所有，以詐術使人將本人或第三人之
物交付者，處5年以下有期徒刑、拘役或科或併科1千元以下罰金
。
以前項方法得財產上不法之利益或使第三人得之者，亦同。
前二項之未遂犯罰之。


司法院資訊處製作；財團法人民間司法改革基金會備份。
